【裁判字號】    89,易,2420
【裁判日期】    901022
【裁判案由】    詐欺
【裁判全文】
臺灣臺南地方法院刑事判決                        八十九年度易字第二四二號
    公  訴  人  臺灣台南地方法院檢察署檢察官
    被      告  乙○○
右列被告因詐欺案件，經檢察官提起公訴（八十九年度偵緝字第三七八號）及移送併
辦（八十八年度偵字第一五三一三號），本院判決如左：
    主  文
乙○○共同連續意圖為自己不法之所有，以詐術使人將本人之物交付，累犯，處有期
徒刑壹年。
    事  實
一、乙○○前於八十七年間，因竊盜案件，經本院判處有期徒刑七月確定，甫於八十
    八年二月七日執行完畢，仍不知悔改，復於八十八年六月間，與冒稱「莊景頌」
    、「甲○○」（真實姓名均不詳）等人，共同基於意圖為自己不法所有之概括犯
    意，合夥設立萬晟企業社，並由乙○○擔任負責人，而於民國八十八年九月、十
    月間，分三次向優美股份有限公司台南分公司（下稱優美公司）購買辦公家具一
    批，總價款新台幣（下同）二十四萬零二十二元，購買時指定將貨送到台南市○○路○段三十號一樓，並簽發以台南市第五信用合作社為付款人，發票日八十八
    年十一月三十日，支票號碼第一六六二九二號，面額四萬五千百四十元支票一紙
    ，交與優美公司，作為部分貨款。詎屆期提示，該支票已因拒絕往來而遭退票。
    嗣經該公司派人至現場查看結果，乙○○已結束營業逃逸無縱，而所購家具亦不
    知去向，其餘貨款既未付款亦未開票。至此，優美公司始知受騙。
二、乙○○復承前概括犯意，與戊○○及冒名「莊景頌」、「甲○○」（真實姓名不
    詳）等人（均未經起訴），共同基於意圖為自己不法所有之犯意聯絡，於八十八
    年九月底向丁○○○○材有限公司（以下簡稱順展公司）佯稱其所經營之萬晟企
    業社，甫經營數月即業務興隆，而欲與長期向順展公司購置通訊器材，並由戊○○提供其所有坐落台南縣永康市○○○段一六九九之二、七及同段四六○五等地
    號土地及其上建物，設定第二順位最高限額五十萬元之抵押權與順展公司；另由
    乙○○、戊○○二人共同簽發金額五十萬元之本票一張與該公司作為擔保，致順
    展公司信以為真而陷於錯誤，並先後出售彼四人多種通訊器材貨物，計價四十四
    萬五千五百六十九元，彼四人為支付上開貨款所交付由萬晟企業社、乙○○共同
    簽發、付款人均為台南市第五信用合作社、期日均為八十八年十月三十一日，金
    額分別為一萬六千九百元、六萬六千二百元、四萬七千一百元之支票三張，詎屆
    期提示均未獲付款，屢經催討均無所獲，順展公司始知受騙。
三、案經優美公司、順展公司訴由台灣台南地方法院檢察署檢察官偵查起訴及移送併
    辦。
    理  由
一、訊據被告乙○○對於上開時地設立萬晟企業社，並與自稱「莊景頌」、「甲○○
    」等人共同經營，而向優美、順展公司購買上開貨物，並由戊○○提供上開土地
    擔保及由被告與戊○○二人分別簽發上開票據，嗣上開票據經屆期均未獲付款，
    所欠貨款亦未清償等事實供承不諱，核與告訴人優美公司、順展公司職員卓美吟
    、己○○及證人戊○○於偵審中指述之情節大致相符，且有統一發票、營利事業
    登記證、名片、抵押權設定契約書、他項權利證明書、本票、銷貨交易明細表、
    出貨簽收單、支票暨退票理由單及台南市第五信用合作社函附顧客往來資料查詢
    單、支票存款戶票據徵信開戶查詢簡覆單、土地暨建物登記簿謄本、退票明細等
    資料在卷可憑，此部分事實足堪認定。
二、雖被告矢口否認有詐欺犯行，辯稱：萬晟企業社營運係莊景頌負責，上開貨物均
    係「莊景頌」、「甲○○」二人所叫，事後已被莊景頌載走，「莊景頌」、「甲○○」二人係企業社之股東（嗣稱莊景頌係員工），伊與戊○○均係受害者云云
    。惟查：萬晟企業社設立登記負責人係被告，且該企業社與順展公司簽約時被告
    亦在場，並親簽上開票據與該公司之情，業經被告及證人己○○供證在卷，故被
    告辯稱上開公司係莊景頌負責營運及購貨，伊對購貨之事概不知情云云，顯不足
    採。另到院之莊景頌（嗣更名為丙○○）係戊○○前妻兄長，然其與被告共同成
    立萬晟企業社並向優美公司、順展公司購貨之「莊景頌」並非同一人之情，亦據
    證人莊景頌、戊○○、己○○到院證述甚明，按被告與戊○○乃提供上開土地、
    票據擔保萬晟企業社與順展公司間之債權債務關係，衡情彼二人對於雙方買賣貨
    物一事，自難諉稱不知；且對於當時在場之股東（或員工）即自稱「莊景頌」、
    「甲○○」之人，亦難諉稱不識，則渠等對於自稱「莊景頌」之人冒用戊○○前
    妻兄長莊景頌之名一節，豈有不察之理。又被告與戊○○及自稱「莊景頌」、「
    甲○○」等人如係正當經營上開企業社，何需使用假名，而被告與冒名之莊、金
    二人如無熟識，又何能輕易與之合夥設立企業社，並自任負責人，而將購貨諸事
    悉委由該莊、金二人處理，事後猶任彼等將所購貨物載運一空，且對於所簽票據
    悉不付款。綜上述情狀，顯見被告與冒名「莊景頌」、「甲○○」共同設立經營
    上開企業社，復與戊○○等人以上開方式向優美公司、順展公司購買貨物伊始，
    即應有不法所有之詐騙犯意，而告訴人優美公司、順展公司亦因而受有損害，事
    證明確，被告犯行洵堪認定。
二、核被告意圖為自己不法之所有，以詐術使人將本人之物交付，所為係犯刑法第三
    百三十九條第一項之詐欺取財罪。其與戊○○及冒名「莊景頌」、「甲○○」（
    真實姓名不詳）等人，分別就上開犯行，有犯意聯絡、行為分擔，應論以共同正
    犯。又先後多次犯行，時間緊接，犯罪構成要件相同，顯均係基於概括之犯意反
    覆為之，應依連續犯之規定論以一罪並加重其刑。又被告前於八十七年間，因竊
    盜案件，經本院判處有期徒刑七月確定，甫於八十八年二月七日執行完畢，有台
    灣高等法院被告全國前案紀錄表在卷可按，其於五年之內再犯本件有期徒刑以上
    之罪，為累犯，應依法遞加重其刑。爰審酌被告犯罪之動機、目的、手段及所造
    成危害、犯後否認犯行且迄未賠償告訴人損失等一切情狀，量處如主文所示之刑
    ，以資懲儆。
三、事實欄二所示犯罪事實，雖未經公訴意旨所論列，然因與起訴事實，有連續犯之
    裁判上一罪關係，本院自有審理之權，附此敘明。
據上論斷，應依刑事訴訟法第二百九十九條第一項前段，刑法第二十八條、第五十六
條、三百三十九條第一項、第四十七條，罰金罰鍰提高標準條例第一條前段，判決如
主文。
中      華      民      國      九十      年      十      月  二十二    日
                              臺灣臺南地方法院刑事第二庭
                                      法  官  賴  純  慧
右正本證明與原本無異
如不服本判決應於送達後十日內向本院提出上訴狀
                                      書記官  莊  淑  雅
中      華      民      國      九十      年      十      月  二十三    日
附錄本案論罪科刑法條全文：
刑法第三百三十九條第一項：意圖為自己或第三人不法之所有，以詐術使人將本人或
                          第三人之物交付者，處五年以下有期徒刑、拘役或科或
                          併科一千元以下罰金。


司法院資訊處製作；財團法人民間司法改革基金會備份。
